臺灣士林地方法院刑事判決
111年度審金訴字第857號
公  訴  人  臺灣士林地方檢察署檢察官
被      告  胡家豪


上列被告因詐欺等案件，經檢察官提起公訴（110年度偵字第220
31號），本院合議庭因被告於準備程序就被訴事實均為有罪之陳
述，裁定由受命法官獨任進行簡式審判程序並判決如下：
    主  文
胡家豪犯附表各編號主文欄所示之加重詐欺取財罪，各處附表各
編號主文欄所示之宣告刑。應執行有期徒刑壹年陸月。
未扣案之犯罪所得新臺幣壹仟元沒收，於全部或一部不能沒收或
不宜執行沒收時，追徵其價額。
    事實及理由
一、按簡式審判程序之證據調查，不受第159條第1項之限制，刑
    事訴訟法第273條之2定有明文，是於行簡式審判程序之案件
    ，被告以外之人於審判外之陳述，除有其他不得作為證據之
    法定事由外，應認具有證據能力。本件所援引被告胡家豪以
    外之人於審判外之陳述，因本案採行簡式審判程序，復無其
    他不得作為證據之法定事由，依上說明，應認均有證據能力
    。
二、本件犯罪事實及證據，除均引用檢察官起訴書（如附件）之
    記載外，證據部分更正及補充如下：
　㈠檢察官起訴書證據清單及待證事實欄更正如下：
　⒈編號3關於「『告訴人』游新昌」之記載，均更正為「『被害人』
    游新昌」。
　⒉.編號12關於「北市警內刑字」之記載，應更正為「北市警內
     『分』刑字」。
　⒊編號13關於「苑明宏」之記載，應更正為「范明宏」。
　⒋編號14關於「111年度偵字第2136號」之記載，應更正為「11
    0年度偵字第37811號、111年度偵字第3813、10461號」。
　㈡另補充：
　⒈受理各類案件紀錄表、受理詐騙帳戶通報警示簡便格式表、
    金融機構聯防機制通報單、內政部警政署反詐騙諮詢專線紀
    錄表、被害人游新昌提出之銀行存摺封面及內頁影本、告訴
    人劉怡岑提出之合作金庫自動櫃員機交易明細單、告訴人葉
    斯翔提出之通聯紀錄擷圖、告訴人林美玲提出之郵局存摺封
    面及內頁影本、告訴人郭祖丞提出之e動郵局交易擷圖、告
    訴人陳瑩暄提出與詐騙集團之通訊紀錄及轉帳交易擷圖（見
    偵卷第36頁背面、第38頁背面、第39頁背面、第41頁背面、
    第44頁背面、第51頁背面、第56頁背面、第60、62至64、66
    、68、73至75、80、83、89、94、96、98、99、104、105、
    107、112至114頁)。
　⒉中國信託商業銀行股份有限公司函檢送000000000000號帳戶
    交易明細、第一商業銀行總行函檢送00000000000號帳戶交
    易明細（見偵卷第195至197、199至200頁)。　　
　⒊被告胡家豪於審判中之自白（見本院卷第52、58、60頁）。
三、論罪科刑：
  ㈠核被告胡家豪所為，均係犯刑法第339條之4第1項第2款之三
    人以上共同犯詐欺取財罪，及洗錢防制法第14條第1項、第2
    條第2款之洗錢罪。另被告加入本案詐欺集團所涉共同實施
    加重詐欺取財之多次犯行，其中部分犯行於本案繫屬於本院
    前，業經臺灣臺中地方檢察署檢察官另案以110年度偵字第3
    7811號、111年度偵字第3813、10461號提起公訴，刻由臺灣
    臺中地方法院以111年度金訴字第591號審理中，此有臺灣高
    等法院被告前案紀錄表及前揭起訴書在卷可考，是本案既非
    被告與本案詐欺集團共同實施之加重詐欺取財犯行中，最先
    繫屬於法院之案件，其於本案自不應併論以參與犯罪組織罪
    ，檢察官本件亦未起訴被告此部分犯行，附此敘明。
　㈡又被告就上開罪行，與真實姓名、年籍不詳之自稱「周佳勳
    」、「胡益榮」等人所屬詐欺集團其他成員間，有犯意聯絡
    及行為分擔，均為共同正犯。
  ㈢被告就所犯之三人以上共同犯詐欺取財及洗錢等罪行，既均
    在同一犯罪決意及計畫下所為行為，雖然時、地，在自然意
    義上並非完全一致，然仍有部分合致，且犯罪目的單一，依
    一般社會通念，認應評價為一行為方符合刑罰公平原則，即
    屬一行為觸犯數罪名之想像競合犯，應依刑法第55條前段之
    規定，各從一重之三人以上共同犯詐欺取財罪處斷。
　㈣另被告上開所犯如附表所示之7次加重詐欺取財犯行，乃與詐
    欺集團成員共同分別侵害不同被害人之財產法益，其犯意個
    別，行為互殊，應予分論併罰。
  ㈤按洗錢防制法第16條第2項規定：「犯前二條之罪，在偵查或
    審判中自白者，減輕其刑」；又想像競合犯之處斷刑，本質
    上係「刑之合併」。其所謂從一重處斷，乃將想像競合犯組
    成之評價上數罪，合併為科刑一罪，其所對應之刑罰，亦合
    併其評價上數罪之數法定刑，而為一個處斷刑。易言之，想
    像競合犯侵害數法益者皆成立犯罪，論罪時必須輕、重罪併
    舉論述，同時宣告所犯各罪名，包括各罪有無加重、減免其
    刑之情形，亦應說明論列，量刑時併衡酌輕罪部分量刑事由
    ，評價始為充足，然後依刑法第55條前段規定「從一重處斷
    」，非謂對於其餘各罪可置而不論。因此，法院決定處斷刑
    時，雖以其中最重罪名之法定刑，做為裁量之準據，惟於裁
    量其輕重時，仍應將輕罪合併評價在內（最高法院108年度
    台上字第4405、4408號判決參照）。本件被告於審判中既就
    其所為洗錢之犯行，自白不諱（見本院卷第52、58、60頁）
    ，依上說明，就被告洗錢部分之犯行，原應減輕其刑，惟其
    本案犯行均係從一重論處三人以上共同犯詐欺取財罪，則就
    其所為洗錢部分犯行即想像競合輕罪得減輕其刑部分，本院
    於依刑法第57條規定量刑時，即應併予審酌。
  ㈥爰以行為人之責任為基礎，並審酌被告為詐欺集團擔任監控
    車手領款、在場把風之角色，且依照該集團之計畫而分擔部
    分犯行，利用一般民眾對於交易秩序及網路購物之信賴，作
    為施詐取財之手段，進而掩飾或隱匿詐欺贓款，造成告訴人
    陳瑩暄、胡志琳、劉怡岑、葉斯翔、林美玲、郭祖丞及被害
    人游新昌之財產損害，更嚴重影響社會治安、交易秩序及人
    我際之信任關係，所為實無足取，兼衡被告之素行，此有上
    開前案紀錄表附卷可按，犯後坦認犯行之態度，然未能與告
    訴人及被害人等達成和解，賠償其等損失，併考量被告參與
    詐欺集團組織之程度及分工角色、所獲利益、告訴人及被害
    人等遭詐之金額，與被告自陳為高中畢業之智識程度、在營
    建工地從事鐵工工作，未婚，無子女，獨自在外租屋居住之
    家庭經濟與生活狀況，暨其犯罪之動機、目的、手段等一切
    情狀，分別量處如主文所示之宣告刑（詳本判決附表），資
    為懲儆。
　㈦復按審酌數罪併罰之定應執行刑，係出於刑罰經濟與責罰相
    當之考量，並非予以犯罪行為人或受刑人不當之利益，為一
    種特別的量刑過程，相較於刑法第57條所定科刑時應審酌之
    事項，係對一般犯罪行為之裁量。而定應執行刑之宣告，乃
    對犯罪行為人本身及所犯各罪之總檢視，除應考量行為人所
    犯數罪反應出之人格特性，並應權衡審酌行為人之責任與整
    體刑法目的及相關刑事政策，在量刑權之法律拘束性原則下
    ，依刑法第51條第5款規定，採限制加重原則，資為量刑自
    由裁量權之外部界限，並應受法秩序理念規範之比例原則、
    平等原則、責罰相當原則、重複評價禁止原則等自由裁量權
    之內部抽象價值要求界限之支配，以使輕重得宜，罰當其責
    ，俾符合法律授與裁量權之目的，以區別數罪併罰與單純數
    罪之不同，兼顧刑罰衡平原則。故定應執行刑時，除仍應就
    各別刑罰規範之目的、輕重罪間體系之平衡、整體犯罪非難
    評價，為綜合判斷外，尤須參酌上開實現刑罰公平性，以杜
    絕僥倖、減少犯罪之立法意旨，為妥適之裁量。本院衡酌被
    告於本案所為之犯行，相距間隔甚近，且屬為同一詐欺集團
    工作所反覆實施，侵害法益固非屬於同一人，然擔任在場把
    風角色，監督車手提領人頭帳戶款項及交付所提領贓款之方
    式並無二致，犯罪類型同一，數罪對法益侵害之加重效應較
    低。依上說明，本於罪責相當性之要求，在上述內、外部性
    界限範圍內，就本件整體犯罪之非難評價、各行為彼此間之
    偶發性、各行為所侵害法益之專屬性或同一性予以綜合判斷
    ，及斟酌被告犯罪行為之不法與罪責程度、對其施以矯正之
    必要性，乃就前揭對被告所量處之各該宣告刑，定其應執行
    之刑如主文所示。
四、關於沒收部分：
  ㈠按犯罪所得，屬於犯罪行為人者，沒收之，於全部或一部不
    能沒收或不宜執行沒收時，追徵其價額。刑法第38條之1第1
    項前段、第3項定有明文。又因犯罪所得之物，以實際所得
    者為限，苟無所得或尚未取得者，自無從為沒收追繳之諭知
    （最高法院89年度台上字第3434號判決參照）。至共同正犯
    犯罪所得之沒收、追徵，應就各人所分得之數為之。所謂各
    人「所分得」之數，係指各人「對犯罪所得有事實上之處分
    權限」而言。因此，若共同正犯各成員內部間，對於犯罪所
    得分配明確時，應依各人實際所得宣告沒收；若共同正犯對
    於犯罪所得，其個人確無所得或無處分權限，且與其他成員
    亦無事實上之共同處分權限者，自不予諭知沒收（最高法院
    107年度台上字第2989號判決參照）。
　㈡本件被告胡家豪業已供明：其擔任監控車手及把風，報酬是
    日薪1,000元（見本院卷第52頁）等語在卷，而被告本案各
    次犯行均在同一日即民國110年5月5日，前往如起訴書附表
    所示提領地點監督車手提領或交付贓款，則其本案擔任把風
    取得之報酬應為1,000元，核屬其本案犯罪所得，自應依刑
    法第38條之1第1項前段、第3項之規定，予以宣告沒收，且
    於全部或一部不能沒收或不宜執行沒收時，追徵其價額。至
    被告所監控車手所提領本案詐欺集團施詐取得之詐欺贓款，
    卷內查無事證足以證明被告確有收執該等詐欺贓款，此外，
    亦乏證據證明被告與詐欺集團成員就上開款項享有共同處分
    權，是尚難將詐欺集團成員取得之上開款項，認屬被告犯罪
    所獲得之利益，自無從依刑法關於沒收之規定於本案宣告沒
    收，附此敘明。
  ㈢另按犯洗錢防制法之洗錢罪，其所移轉、變更、掩飾、隱匿
    、收受、取得、持有、使用之財物或財產上利益，沒收之，
    洗錢防制法第18條第1項前段固有明文，其立法理由乃為沒
    收洗錢行為標的之財物或財產上利益。惟刑罰法令關於沒收
    之規定，兼採職權沒收主義與義務沒收主義。職權沒收，係
    指法院就屬於被告所有，供犯罪所用、預備用或因犯罪所得
    之物，仍得本於職權斟酌是否宣告沒收。義務沒收，則又可
    分為絕對義務沒收與相對義務沒收。前者指凡法條有：「不
    問屬於犯人與否，沒收之」之特別規定者屬之，法院就此等
    物品是否宣告沒收，無斟酌餘地，除已證明滅失者外，不問
    屬於犯人與否或有無查扣，均應宣告沒收；後者則係指供犯
    罪所用、預備用或因犯罪所得，以屬於被告所有者為限，始
    應予以沒收（最高法院96年度台上字第7069號判決參照）。
    而上開洗錢防制法關於沒收之條文既未規定「不論屬於犯罪
    行為人與否」均沒收之，而採取相對義務沒收主義，自仍以
    屬於被告所得管領、處分者為限，始應予以沒收。本件洗錢
    部分所得，卷內並無證據證明被告有經手接收，既非被告所
    有，亦未在其實際掌控中，則被告就此部分財物本不具所有
    權及事實上處分權，自非其所得管領、處分，即無從依洗錢
    防制法第18條第1項規定予以宣告沒收，併予敘明。
據上論結，應依刑事訴訟法第273條之1第1項、第284條之1、第2
99條第1項前段、第310條之2、第454條，洗錢防制法第2條第2款
、第14條第1項，刑法第11條前段、第28條、第339條之4第1項第
2款、第55條、第51條第5款、第38條之1第1項前段、第3項，判
決如主文。
本案經檢察官劉孟昕提起公訴，檢察官張尹敏到庭執行職務。
中　　華　　民　　國　　111 　年　　10　　月　　27　　日
                  刑事第十庭法  官  李冠宜
以上正本證明與原本無異。　
如不服本判決應於收受送達後20日內向本院提出上訴書狀，並應
敘述具體理由。其未敘述上訴理由者，應於上訴期間屆滿後20日
內向本院補提理由書（均須按他造當事人之人數附繕本）「切勿
逕送上級法院」。
因疫情而遲誤不變期間，得向法院聲請回復原狀。　　
                            書記官  杜依玹　
中　　華　　民　　國　　111 　年　　10　　月　　28　　日
附錄：本案論罪科刑法條全文
中華民國刑法第339條之4
犯第339條詐欺罪而有下列情形之一者，處1年以上7年以下有期
徒刑，得併科1百萬元以下罰金：
一、冒用政府機關或公務員名義犯之。
二、三人以上共同犯之。
三、以廣播電視、電子通訊、網際網路或其他媒體等傳播工具，
    對公眾散布而犯之。
前項之未遂犯罰之。
洗錢防制法第2條
本法所稱洗錢，指下列行為：
一、意圖掩飾或隱匿特定犯罪所得來源，或使他人逃避刑事追訴
    ，而移轉或變更特定犯罪所得。
二、掩飾或隱匿特定犯罪所得之本質、來源、去向、所在、所有
    權、處分權或其他權益者。
三、收受、持有或使用他人之特定犯罪所得。
洗錢防制法第14條
有第二條各款所列洗錢行為者，處7年以下有期徒刑，併科新臺
幣5百萬元以下罰金。
前項之未遂犯罰之。
前二項情形，不得科以超過其特定犯罪所定最重本刑之刑。
中華民國刑法第55條
（想像競合犯）
一行為而觸犯數罪名者，從一重處斷。但不得科以較輕罪名所定
最輕本刑以下之刑。
附表：
編號 犯罪事實 主      文 1 起訴書犯罪事實欄一及其附表編號1被害人陳瑩暄部分 胡家豪三人以上共同犯詐欺取財罪，處有期徒刑壹年貳月。 2 起訴書犯罪事實欄一及其附表編號2被害人胡志琳部分 胡家豪三人以上共同犯詐欺取財罪，處有期徒刑壹年壹月。 3 起訴書犯罪事實欄一及其附表編號3被害人游新昌部分 胡家豪三人以上共同犯詐欺取財罪，處有期徒刑壹年貳月。 4 起訴書犯罪事實欄一及其附表編號4被害人劉怡岑部分 胡家豪三人以上共同犯詐欺取財罪，處有期徒刑壹年。 5 起訴書犯罪事實欄一及其附表編號5被害人葉斯翔部分 胡家豪三人以上共同犯詐欺取財罪，處有期徒刑壹年壹月。 6 起訴書犯罪事實欄一及其附表編號6被害人林美玲部分 胡家豪三人以上共同犯詐欺取財罪，處有期徒刑壹年叁月。 7 起訴書犯罪事實欄一及其附表編號7被害人郭祖丞部分 胡家豪三人以上共同犯詐欺取財罪，處有期徒刑壹年。